臺灣高等法院刑事判決
110年度上訴字第1798號
上  訴  人  
即  被  告  房琨庭



選任辯護人  洪偉勝律師
            李燕俐律師
            胡珮琪律師
上  訴  人  
即  被  告  韓忠祐




指定辯護人  黃品衞律師(義務辯護)
上  訴  人  
即  被  告  李承鴻


指定辯護人  魏敬峯律師(義務辯護)
上  訴  人  
即  被  告  楊鎬忠



選任辯護人  林鈺雄律師
            劉哲睿律師
上  訴  人  
即  被  告  陳靜浩


選任辯護人  劉國斯律師
上列上訴人即被告等因強盜等案件，不服臺灣士林地方法院109
年度訴字第198號，中華民國110年3月18日第一審判決（起訴案
號：臺灣士林地方檢察署108年度偵字第15482號），提起上訴，
本院判決如下：
    主  文
原判決撤銷。
丙○○犯結夥三人以上攜帶兇器強盜罪，處有期徒刑捌年。未扣案
之切結書壹紙沒收，於全部或一部不能沒收或不宜執行沒收時，
追徵其價額。
己○○犯結夥三人以上攜帶兇器強盜罪，累犯，處有期徒刑柒年陸
月。
乙○○犯結夥三人以上攜帶兇器強盜罪，累犯，處有期徒刑柒年肆
月。
戊○○犯結夥三人以上攜帶兇器強盜罪，處有期徒刑柒年肆月。
丁○○犯結夥三人以上攜帶兇器強盜罪，處有期徒刑柒年貳月。
    事  實
一、丙○○因懷疑甲○○在外放話，心生不滿，遂與己○○、乙○○、戊○○共同意圖為自己不法之所有，基於結夥三人以上攜帶兇器
    強盜之犯意聯絡，於民國108年10月9日凌晨3時42分許，由
    己○○駕駛車牌號碼000-0000號自用小客車（下稱A車）搭載
    丙○○、乙○○、戊○○，前往甲○○位於臺北市○○區○○街0段000號
    住所前，攔下正欲駕車出門之甲○○，並由丙○○迫使甲○○交出
    身上之紅色、香檳色IPhone手機各1支，以防止甲○○對外聯
    絡，再指派乙○○、戊○○在甲○○住處之車庫看守，以防甲○○逃
    脫，待己○○駕駛A車搭載丙○○短暫離開又返回上址後，即指
    示甲○○進入A車，甲○○因見對方人多勢眾，不敢不從，只得
    進入A車副駕駛座後方座位（下稱右後方座位），任由其等
    載往臺北市大同區延平北路4段迪化污水處理廠旁之公園(下
    稱污水處理廠公園)。此時丁○○接獲丙○○通知，得悉其等正
    與甲○○談判，因此亦與丙○○、己○○、乙○○、戊○○共同意圖為
    自己不法之所有，基於結夥三人以上攜帶兇器強盜之犯意聯
    絡，駕駛車牌號碼000-0000號自用小客車（下稱B車）前來
    污水處理廠公園會合。在污水處理廠公園時，丙○○因與甲○○
    言語不合發生口角，即與己○○分別徒手毆打甲○○頭部，且丙○○、己○○、乙○○、戊○○及丁○○（以下合稱為丙○○等5人）為
    方便事後領款，另基於侵入住宅之犯意聯絡，一行人再強押
    甲○○驅車返回上址住處，而未經甲○○同意，由丙○○、己○○帶
    同甲○○進入其住處，將甲○○放在房間內之各式手機、臺新銀
    行外匯存摺及作廢新臺幣存摺、誠泰銀行存摺、元大銀行存
    摺各1本暨印鑑章1枚等物（以下簡稱為手機、存摺、印鑑等
    物），放在紙袋內攜走。隨後丙○○等5人帶同甲○○，再驅車
    往北投方向行駛，途中甲○○在車內仍繼續遭丙○○、戊○○徒手
    毆打。到達臺北市○○區○○○路000號吳氏宗祠之對面平臺後，
    由丁○○在平臺上把風，丙○○、己○○、戊○○及乙○○則將甲○○帶
    至平臺旁之樓梯下方，由丙○○、乙○○、己○○先後持不知何人
    所有，客觀上足供兇器使用之鋁棒1支（未扣案），毆打甲○○身體及右腿等處，丙○○、乙○○、戊○○另持樹枝毆打甲○○肩
    膀、手臂、腰部，戊○○亦徒手毆打甲○○，致甲○○受有右前額
    挫傷、左側後背與左側腰脅處瘀挫傷、左小腿外側與右側膝
    膕瘀挫傷、左上肢擦傷等傷害；丙○○復以「這件事你要怎麼
    處理，賠錢了事嗎」、「要多少錢擺平」等語質問甲○○，要
    求甲○○在「支付新臺幣（下同）100萬元」、「支付90萬元
    加100公克K他命」或「了結性命」間作出選擇，甲○○因一路
    遭多人痛毆，已受有上述傷勢，且孤立無援，恐再有不測，
    至此已無力抗拒，只能同意支付100萬元作為和解金，而使
    丙○○取得100萬元之財產上不法利益。己○○隨即又駕駛A車搭
    載丙○○、戊○○及甲○○，丁○○則駕駛B車搭載乙○○，一同前往
    臺北市大同區歸綏街某全家便利商店(下稱全家超商)，由丙○○、己○○、乙○○帶同甲○○入內，甲○○在已不能抗拒之狀態下
    ，只能再聽從丙○○之指示，簽立必要記載事項尚未完備之無
    效本票1張及承諾賠償丙○○100萬元之切結書1張（均未扣案
    ），交予丙○○收執，並由乙○○在旁錄影存證。然因甲○○未攜
    帶證件，恐無法提領款項，丙○○等5人遂又承前侵入住宅之
    單一犯意聯絡，驅車強押甲○○返回上址住處，而未經甲○○之
    同意，由丙○○帶同甲○○進入其住處車庫內，拿取甲○○之國民
    身分證及健保卡，一行人再開車前往臺北市大同區民族西路
    、大龍街附近，在該處將前述裝有手機、存摺、印鑑等物之
    紙袋交還甲○○，並由丙○○指示戊○○帶同甲○○搭乘計程車，前
    往臺北市○○區○○○路0段000號臺新銀行延平分行(下稱臺新銀
    行)領款，己○○、丁○○則分別駕駛A車、B車搭載丙○○、乙○○
    ，跟隨至臺新銀行對面路旁等待。進入臺新銀行後，甲○○利
    用辦理提款手續而戊○○不及注意之際，向櫃臺行員陳宛如遞
    交載有「don't pay」字句之紙條及輕聲說「報警」，經陳
    宛如暗中報警，警方於108年10月9日下午1時40分許，前來
    臺新銀行查緝並當場逮捕戊○○，甲○○始行獲救。
二、案經甲○○訴由臺北市政府警察局大同分局報請臺灣士林地方
    檢察署檢察官偵查起訴。
    理  由
壹、證據能力方面：
一、上訴人即被告丙○○、己○○、乙○○、戊○○、丁○○（以下合稱為
    被告5人）固均爭執證人即告訴人甲○○於警詢、檢察事務官
    所為供述之證據能力。然：
　㈠按被告以外之人於檢察事務官、司法警察官或司法警察調查
    中所為之陳述，與審判中不符時，其先前之陳述具有較可信
    之特別情況，且為證明犯罪事實存否所必要者，得為證據，
    刑事訴訟法第159條之2定有明文，亦即係以具有「特信性」
    與「必要性」，認足以取代審判中經反對詰問之信用性保障
    ，而例外賦予證據能力。所謂「前後陳述不符」，係指該陳
    述之主要待證事實部分，自身前後之陳述有所矛盾不符，導
    致應為相左之認定，此並包括先前之陳述詳盡，於後簡略，
    甚至改稱忘記、不知道等實質內容已有不符者在內，亦即應
    就前後階段之陳述進行整體判斷，以決定其間是否具有實質
    性差異，惟無須針對全部陳述作比較，陳述之一部分有不符
    ，亦屬之；而此等「特信性」，立法政策上並未有列舉或例
    示明文，其內涵完全委由法院就個案主客觀的外部情況，依
    事物之一般性、通常性與邏輯之合理性為審酌判斷，且由於
    本條被告以外之人業於審判中到庭接受詰問，其審判外之陳
    述已受檢驗覈實，因此，所謂「具有較可信之特別情況」，
    以自由證明為已足。倘法院就調查中陳述時之外部附隨環境
    、狀況或條件等相關事項，例如：陳述人之態度、與詢問者
    之互動關係、筆錄本身記載整體情況、詢問者之態度與方式
    、是否告知陳述人之權利、有無違法取供等情狀予以觀察，
    綜合判斷陳述人陳述時之外在、客觀條件已獲確保，具有可
    能信為真實之基礎，即得謂「具有較可信之特別情況」；至
    「為證明犯罪事實存否所必要者」，係指就具體個案案情及
    相關卷證判斷，為發現實質真實目的，認為除該項審判外之
    陳述外，已無從再就同一供述者，取得與其上開審判外陳述
    之相同供述內容，倘以其他證據代替，亦無從達到同一目的
    之情形而言（最高法院109年度台上字第1792號、107年度台
    上字第4478號、106年度台上字第3183號判決意旨參照）。
　㈡經查，甲○○雖於原審審理中到庭具結作證，然就案發當天之
    詳細情節，包含其遭限制行動自由之過程、住宅遭侵入之緣
    由、方式、遭毆打之次數及下手者、遭威嚇之內容、有無有
    簽立本票等情節，較諸其於108年10月9日警詢及同年11月14
    日檢察事務官詢問時所為陳述，均明顯簡略，甚至於原審審
    理時多次陳稱：忘記被告5人所為之詳細情形、忘記有無簽
    立本票、忘記被毆打次數及遭威嚇之言詞內容等情(原審卷㈡
    第155、156、158 、160、161、162頁)，可見其先後陳述確
    實具有實質性差異。又甲○○於前揭期日接受警員、檢察事務
    官詢問時，係採一問一答方式，依照案發經過順序完整陳述
    ，內容皆甚為具體明確，並無前後不能銜接而有所矛盾，或
    其陳述顯然悖於客觀事證或一般論理、經驗法則之情狀，且
    經其閱覽筆錄確認無誤始簽名蓋印，業據各該詢問筆錄記載
    綦詳（108年度偵字第15482號卷《下稱偵查卷》第123至129、
    131、132、255至261頁）；甲○○復於原審審理時證述：我於
    警詢及偵訊所述均實在，案發過程就如我2次警詢筆錄所載
    ，筆錄應該都有記載等語(原審卷㈡第155至162頁)，足認甲○○於警詢、檢察事務官詢問時，供述均出於其自由意志，並
    無遭不法取證或受不當外力干涉之虞，且當時距離案發時間
    較近，記憶較為深刻，其陳述時之外在、客觀條件均已獲確
    保，具有較可信性之特別狀況，且為證明犯罪事實所必要，
    依刑事訴訟法第159條之2規定，甲○○於108年10月9日警詢及
    同年11月14日檢察事務官詢問時所為之陳述，均有證據能力
    。
　㈢至卷附之甲○○108年10月9日警詢錄音光碟，雖因磁軌損壞無
    法開啟，且承辦警員亦無備份留存，有原審法院109年8月11
    日士院擎刑信109訴198字第1090213260號函、臺北市政府警
    察局大同分局109年8月19日北市警同分行字第1093021183號
    函暨檢附之職務報告書存卷可按（原審卷㈠第177至181頁）
    。然甲○○並非本案犯罪嫌疑人或被告，司法警察官或司法警
    察對其進行詢問時，依刑事訴訟法第43條之1第1項準用同法
    第41條規定，以「當場制作筆錄」，向「受詢問人朗讀或令
    其閱覽，詢以記載有無錯誤」及「命受詢問人緊接其記載之
    末行簽名、蓋章或按指印」即足，尚無依同法第100條之2準
    用同法第100條之1第1項規定「全程連續錄音」之必要，此
    觀諸刑事訴訟法第196條之1第2項所逐一列明司法警察官或
    司法警察詢問證人時之準用條文，並不包括同法第100條之1
    及第100條之2，即臻明瞭，自不能僅因其詢問證人時，未全
    程連續錄音或錄影，即謂其所取得之供述筆錄為違背法定程
    序，或得逕認其無證據能力（最高法院111年度台上字第559
    號判決意旨參照）。又判斷被告以外之人於檢察事務官、司
    法警察官或司法警察調查中所為之陳述，是否「具有較可信
    之特別情況」，立法政策上並未有列舉或例示明文，其內涵
    完全委由法院就個案主客觀的外部情況，依事物之一般性、
    通常性與邏輯之合理性為審酌判斷；而甲○○之108年10月9日
    警詢筆錄，經本院依詢問者之態度與方式、筆錄記載之整體
    情況、陳述之內容是否合理、有無違法取供疑慮等情狀予以
    觀察後，綜合判斷確實具有較可信之特別情狀，均如前述，
    益徵縱使該次警詢錄音光碟已經毀損且無備份，致無從進行
    勘驗，亦不影響本院就前揭警詢供述具有「特信性」之認定
    。故丙○○之辯護人辯稱：卷內既無甲○○之警詢錄音錄影光碟
    ，無法確保筆錄記載合於甲○○之意思，不能排除受警員誘導
    ，且其陳述前後矛盾，故不具特信性云云（本院卷㈠第94至9
    8頁，本院卷㈡第77、78、82、84頁），洵非可採。
二、證人即共犯戊○○於警詢之陳述，對其他被告而言，仍屬被告
    以外之人於審判外之陳述，且經丙○○、己○○暨其等辯護人爭
    執證據能力（本院卷㈠第272頁，本院卷㈡第71、72頁）。本
    院審酌戊○○業於原審審理時到庭具結作證，且其證詞與先前
    之陳述並無明顯不符，要無引用戊○○之警詢陳述作為認定犯
    罪事實之必要，是以戊○○之警詢陳述，依刑事訴訟法第159
    條第1項規定，對丙○○、己○○無證據能力。己○○之辯護人復
    於本院審理期日爭執證人即臺新銀行行員陳宛如警詢供述之
    證據能力（本院卷㈡第67頁），本院審酌卷附其餘證據，已
    足以證明甲○○委請陳宛如報警之客觀事實（詳如後述），故
    亦將之排除，並未引為認定己○○犯罪事實之證據，併此敘明
    。
三、本判決下列所引用之其餘被告以外之人於審判外之陳述，檢
    察官、被告5人及其等辯護人等均已於本院準備程序、審理
    中表示「證據能力沒有意見」等語明確（本院卷㈠第272至27
    5、329、335頁，本院卷㈡第67至72頁），迄本院言詞辯論終
    結前，復未就證據能力聲明異議；本院審酌該些傳聞證據製
    作時之情況，尚無違法不當及證明力明顯過低之瑕疵，亦認
    以之作為證據要屬適當，爰依刑事訴訟法第159條之5第2項
    之規定，認均有證據能力。
四、本判決所引用之非供述證據，並無證據顯示係公務員違背法
    定程序所取得，亦無顯不可信之情況，且經本院於審理期日
    逐一提示而為合法調查，自亦得作為本案認定犯罪事實之證
    據。
貳、實體方面：
一、認定犯罪事實所憑之證據及理由：
　㈠訊據被告5人固皆坦承於上開時、地，由丙○○、己○○、乙○○、
    戊○○前往甲○○住處附近，以A車搭載甲○○前往污水處理廠公
    園，丁○○駕駛B車到此處會合後，其等又將甲○○載往吳氏宗
    祠，再前往全家超商，由甲○○在該處簽立同意賠償丙○○100
    萬元之切結書及本票各1紙，期間並2次返回甲○○住處拿取物
    品，嗣戊○○與甲○○前往臺新銀行領款時，甲○○向銀行行員求
    救等客觀事實，丙○○、乙○○復承認傷害犯行不諱（原審卷㈠
    第114、145至148頁，本院卷㈠第275頁），惟均矢口否認有
    何加重強盜及侵入住宅犯行，分別辯稱如下：
　　⑴丙○○及其辯護人辯稱：甲○○先前放話要對丙○○不利，且仍
      積欠丙○○款項，丙○○等人才會到甲○○住處，找甲○○釐清事
      實；是甲○○同意與其等前往污水處理廠公園、吳氏宗祠等
      地，渠等並未強押甲○○上車，亦未限制其行動自由；經協
      商後，甲○○願意給付丙○○100萬元，也是甲○○主動說要去
      銀行提款，丙○○為避免甲○○不守承諾，才偕同甲○○到全家
      超商簽立切結書、本票，再返回甲○○住處拿取身分證件後
      ，前往臺新銀行提款，過程均無任何施強暴、脅迫，至使
      甲○○不能抗拒之情形，進入甲○○住處也都經其同意，丙○○
      主觀上並無為自己不法所有之強盜犯意等語。
　　⑵己○○及其辯護人辯稱：因為甲○○放話要對丙○○不利，而丙○○有腳傷在身，行動不便，己○○基於保護朋友的立場，才
      一同前往甲○○住處，並沒有使用強暴、脅迫手段將甲○○帶
      離，甲○○是自願坐入A車離家與丙○○商談，過程中2次返回
      甲○○住處，也都經甲○○同意，己○○並未強押或毆打甲○○，
      沒有不法所有之意圖，與丙○○亦無強盜或侵入住宅之犯意
      聯絡等語。
　　⑶乙○○於原審及辯護人為其辯稱：丙○○說遭甲○○威脅生命，
      其等才會一起過去找甲○○，甲○○怕吵到媽媽，所以提議到
      外面講，並自願前往污水處理廠公園、吳氏宗祠等地，也
      是甲○○自己說要賠償丙○○100萬元，才會去全家超商簽切
      結書，甲○○全程都行動自由，沒有被強押、強迫，是甲○○
      事後反悔，不願支付款項，才會請銀行行員報警等語。
　　⑷戊○○及其辯護人辯稱：戊○○是與案外人庚○○有債務糾紛，
      遭丙○○、己○○、庚○○囚禁、脅迫，才一同往甲○○住處，並
      非自願參與本案，過程中亦未出手毆打甲○○，故其欠缺強
      盜或侵入住宅之故意，也有阻卻可責性之事由等語。
　　⑸丁○○及其辯護人辯稱：丁○○接獲丙○○告知其正在污水處理
      廠與甲○○處理事情，因為擔心丙○○腳傷行動不便，才會駕
      車前往並一路跟隨，但過程中丁○○從未對甲○○有任何言語
      、動作或把風、助勢之舉，抵達吳氏宗祠對面平臺時，丁○○並未走下樓梯，返回甲○○住處時也未入屋，不清楚丙○○
      等人究竟在做何事，與丙○○等人實無強盜或侵入住宅之犯
      意聯絡及行為分擔可言，亦未提供任何助力等語。
　㈡丙○○、乙○○、己○○、戊○○於108年10月9日凌晨3時42分許，由
    己○○駕駛A車前往甲○○住處後，一同將甲○○載往汙水處理廠
    公園，丁○○亦駕駛B車前來會合，在該處因甲○○與丙○○發生
    口角，丙○○即徒手毆打甲○○頭部，被告5人搭載甲○○前往吳
    氏宗祠之過程中，丙○○在車內亦徒手毆打甲○○；抵達吳氏宗
    祠後，丙○○、乙○○復均曾持鋁棒、樹枝毆打甲○○，隨後甲○○
    同意支付丙○○100萬元，被告5人即將甲○○載至全家超商，在
    該處簽立切結書及本票各1紙，交予丙○○收執，再返回甲○○
    住處，由丙○○隨同甲○○進入其住處車庫內拿取身分證、健保
    卡，復由戊○○陪同甲○○搭乘計程車前往臺新銀行提款，嗣甲○○趁戊○○不及注意之際，拜託櫃臺行員報警處理之客觀事實
    ，業據被告5人分別於偵查、原審準備程序及審理中供陳在
    卷（偵查卷第15至24、73至79、91至97、107至113、193至2
    03、209至221、247至249、269至276頁，原審卷㈠第103、14
    5至147頁，原審卷㈡第88至91、218頁)，核與甲○○於警詢、
    偵查及原審就此部分證述之情節相互吻合(偵查卷第123至12
    9、131、132、255至261頁，原審卷㈡第155至184頁），另據
    證人即臺新銀行行員陳宛如於警詢供述明確（偵查卷第147
    至149頁，此項證據並未作為認定己○○之犯罪事實），並有
    警員陳敬仁之108年10月10日偵查職務報告、警員密錄器翻
    拍照片、臺新銀行現場錄影翻拍照片、甲○○於當日簽立之切
    結書影本在卷可稽（偵查卷第13、14、161、162、309、310
    頁，原審卷㈠第173頁) ，上開事實首堪認定。
　㈢被告5人確實以強暴、脅迫等手段，壓制甲○○之自由意志，達
    客觀上至使不能抗拒之程度，迄甲○○透過臺新銀行行員報警
    始行獲救乙節，有下列證據可資證明：
　　⑴甲○○於警詢、檢察事務官詢問時，已供陳：案發當天伊原
      本要開車出去，丙○○等4個人在住處門口等伊，要伊出來
      談判，並拿走伊2支手機（指紅色、香檳色IPHONE手機各1
      支），逼伊說出手機密碼，對方人多勢眾，伊不得不配合
      ，丙○○曾短暫離開，叫2個人在車庫內看守伊，約30分鐘
      後丙○○回來，要伊上車，伊只好坐上黑色BMW（即A車）右
      後方座位；到達污水處理廠公園時，丙○○開始徒手打伊，
      丁○○是來這裡會合；接著丙○○等人又帶伊回住處，拿走手
      機、存摺、印鑑等物，再上車往北投方向行駛，坐車過程
      中伊也有被打；到了吳氏宗祠，伊被帶到對面平臺樓梯下
      方，至少有丙○○和其他2個人輪流以鋁棒、樹枝或徒手打
      伊，問伊打算怎麼解決，伊說不知道，丙○○就要伊選擇「
      去死」、「賠償100萬元」或「賠償90萬元加上100公克K
      他命」，伊只好選擇賠償100萬元來爭取求救時間；然後
      伊被載到全家超商簽切結書和本票，再回伊住處拿身分證
      、健保卡，這兩次進入住處伊都不同意，但伊從出門到回
      家都被限制自由，不同意也不行，最後丙○○再叫戊○○跟伊
      去臺新銀行領錢，伊就趁戊○○不注意時，請櫃檯行員幫忙
      報案，接著警察就到場了等語明確（偵查卷第123至129、
      255至261頁）。甲○○於原審到庭具結作證時，雖對於過程
      細節有所遺忘，惟仍證稱：伊當天是遭丙○○等人限制行動
      自由、毆打並脅迫賠償100萬元，因為對方人很多，伊迫
      於無奈，才會同意，整個過程伊都很害怕，不知道有沒有
      機會對外求援或脫困，在吳氏宗祠對面平臺之樓梯下方，
      除了丁○○以外，其他4人都有毆打伊等情綦詳（原審卷㈡第
      156至163、174頁）。
　　⑵甲○○獲救後隨即前往醫院驗傷，確實受有右前額挫傷、左
      側後背與左側腰脅處瘀挫傷、左小腿外側與右側膝膕瘀挫
      傷、左上肢擦傷等傷害乙節，有臺北市立聯合醫院中興院
      區108年10月9日驗傷診斷證明書及傷勢照片附卷供憑（偵
      查卷第135至139頁）。而吳氏宗祠附近人車不多，縱算站
      在平臺路旁，亦難以看見樓梯下方所發生情事乙節，有現
      場照片存卷可按（偵查卷第155至159頁）。再者，甲○○交
      出之紅色、香檳色IPHONE手機各1支，係直至案發當晚22
      時40分許，警員接獲報案，前往甲○○住處查緝當晚21時許
      前來拍打該處鐵門之嫌犯，而在附近盤查形跡可疑之丙○○
      、乙○○時，始由丙○○交予警方扣案，嗣發還甲○○領回之事
      實，亦據丙○○供述在卷（偵查卷第211頁），復有臺北市
      政府警察局大同分局扣押筆錄、扣押物品目錄表、警員陳
      靜仁之108年10月10日偵查職務報告、偵查佐陳一誠之108
      年11月23日職務報告及贓物認領保管單在卷可稽（偵查卷
      第13、14、25、27、303、307頁）。
　　⑶戊○○於偵查中具結證稱：「（108年10月9日凌晨，你有去
      迪化街0段000號嗎？）…是丙○○跟己○○找我去的，乙○○也
      有一起去」、「（你們去的時候怎麼進去甲○○的家？）剛
      好他的車庫門打開，我們就進去了。丙○○就跟甲○○講說他
      們要去聊聊，好像他們之前有糾紛，甲○○就說，就跟著上
      車去聊聊…」、「（你們後來把甲○○帶到哪裡？）先把他
      帶到污水處理廠那邊的公園，然後丙○○跟他在那邊有聊他
      們發生的糾紛，後來又繞來繞去，繞完之後就把他直接往
      北投帶，最後繞到吳氏宗祠，旁邊有登山步道，他們就下
      去談判…，過程中好像有不愉快，因為我有聽到甲○○有哀
      嚎…。然後丙○○問甲○○說這件事你要怎麼處理，賠錢了事
      嗎？然後就問要賠多少錢擺平，甲○○就想了很久，也沒有
      說出一個金額，丙○○就說不然100萬，第2個選項就是90萬
      加上300克K他命，第3條路就是叫他去死。甲○○自己選了
      第1個選項，就是付100萬，之後就下山，他們有先去一間
      全家超商寫切結書，代表他們這次處理完之後，不會再有
      後續的事了」及「（你剛才說他們去吳氏宗祠之後，你有
      聽到甲○○的哀嚎聲，你有看到他被打嗎？）我只有1次往
      樓梯走下去的時候，我有看到己○○有拿鋁棒打他的小腿2
      下」、「（吳氏宗祠的鋁棒怎麼來的？）他們可能本來就
      放在車上，己○○拿下車的，後面他們下樓梯的時候是乙○○
      放外套袖子裡面拿下去樓梯的」等語（偵查卷第195至199
      頁）。再於原審審理時具結證稱：在污水處理廠公園時，
      甲○○就有被打；到吳氏宗祠時，伊確實看到己○○拿鋁棒，
      丙○○也確實有給甲○○「賠償100萬元」、「賠償90萬元加
      上300公克K他命」或「去死」等3個選項等情綦詳（原審
      卷㈡第309至314頁）。
　　⑷丁○○亦於警詢中供陳：其等一行人將甲○○載至吳氏宗祠後
      ，其他人均到對面平臺之樓梯下方，伊則站在樓梯上，聽
      到甲○○在哀嚎，還說不要這樣，伊知道車上的鋁棒有被拿
      下去，但伊不知道是誰施暴，等他們上樓梯後，丙○○就說
      甲○○願意賠償100萬元等語明確（偵查卷第111頁）。
　　⑸丙○○於偵查中供陳：「（從甲○○家離開之後，誰開車？）
      阿發（指己○○，下同）開車，我坐副駕駛座，甲○○、乙○○
      、阿忠（指戊○○，下同）坐後面…」、「（從甲○○家離開
      之後，有到污水處理廠，後來到北投，這些地點誰決定的
      ？）沒有特別決定」、「（誰說要停車的？）污水處理廠
      是阿發決定的。北投的停車場（指吳氏宗祠對面平台，下
      同）是我決定的，是我們亂繞繞到那邊，我決定下車的」
      、「（在北投停車場的時候，你拿的小鋁棒從那邊來？）
      車上」、「…除了丁○○沒有走下樓梯，其他人都走下樓梯
      ，後來因為樓梯太滑就沒有繼續走下去」、「走在最前面
      的不是我，是阿發，接下來是甲○○，下來是我、小李（指
      乙○○）、阿忠」、「…因為我跟甲○○有肢體衝突時，大家
      都有拉扯到」、「（己○○說是你叫阿忠陪同甲○○搭乘計程
      車去領錢？）是」等語（偵查卷第211至219頁）。於原審
      準備程序陳稱：甲○○在車上太囂張，伊才跟甲○○打起來；
      在吳氏宗祠時，乙○○有拿鋁棒打甲○○（原審卷㈠第147頁）
      。再於原審審理時具結證稱：當天伊要找甲○○把事情談清
      楚，所以找己○○陪伴，但擔心只有己○○1人也不安全，所
      以又找乙○○，戊○○則是陪己○○一起過來；在污水處理廠時
      ，伊有和甲○○發生肢體衝突，後來污水處理廠公園附近開
      始有人在散步運動，決定換個地方，就先開車亂繞；到了
      吳氏宗祠，伊又跟甲○○打起來，乙○○氣不過也動手打甲○○
      ，打完之後，甲○○就同意還伊100萬元，當時伊有拿球棒
      打甲○○，乙○○拿樹枝等情在卷（原審卷㈡第196、201至206
      、218頁）。
　　⑹乙○○於警詢、偵查中供陳：到污水處理廠公園時，丙○○、
      甲○○有發生拉扯；前往吳氏宗祠路途中，因為甲○○一直說
      詞反覆，所以戊○○出手去拍甲○○頭部，且丙○○又與甲○○發
      生口角而出手互毆；抵達吳氏宗祠後，全部人都下車，繼
      續詢問甲○○來龍去脈，但甲○○仍然說法反覆，伊就拿車上
      鋁棒打了甲○○右後大腿，下樓梯時再拿樹枝打甲○○的肩膀
      、手臂、腰部各1下，最後甲○○就說要賠償100萬元等語（
      偵查卷第94、95、273頁）。再於原審審理時證稱：在吳
      氏宗祠對面平台之樓梯下方處，戊○○也有拿樹枝毆打甲○○
      等情明確（原審卷㈡第300頁）。
　　⑺己○○於警詢供陳：伊和丙○○、乙○○、戊○○一同往甲○○住處
      ，甲○○剛好要駕車離開，丙○○先和甲○○對質是否在朋友圈
      放話要修理丙○○，之後其等就叫甲○○上車，附近繞一繞後
      ，駛往污水處理廠公園；在該處，丙○○有動手毆打甲○○的
      頭、臉；將甲○○載至吳氏宗祠後，伊有看到丙○○拿樹枝打
      甲○○全身上下等語（偵查卷第75至77頁）。再於偵查、原
      審審理時證稱：伊在吳氏宗祠有拉扯甲○○，乙○○、丙○○、
      戊○○也有拿鋁棒樹枝或以拳頭毆打甲○○等情在卷（偵查卷
      第273頁，原審卷㈠第289、290頁）。
　　⑻綜合上開⑵至⑺所示之各項補強證據，可知甲○○之前揭證詞
      ，確實信而有徵，並無前後不一或經誘導之瑕疵可指，自
      堪予採信。從而甲○○在欲開車出門之際，突遭丙○○、己○○
      、乙○○、戊○○攔下，強令其交出紅色、香檳色IPHONE手機
      各1支，並要求進入A車後，由己○○或丙○○決定將其載往汙
      水處理廠公園、吳氏宗祠等人車稀少之處，丁○○亦前來污
      水處理廠公園會合，且在污水處理廠公園及前往吳氏宗祠
      之車程中，甲○○不斷遭丙○○、己○○或戊○○徒手毆打，抵達
      吳氏宗祠對面平臺之樓梯下方處，更遭丙○○、己○○、戊○○
      、乙○○輪流以鋁棒、樹枝或徒手毆打，丙○○復要求甲○○在
      「去死」、「賠償100萬元」或「賠償90萬元加上100公克
      K他命」等3個選項中選擇其一，至其不得不同意支付丙○○
      100萬元，並再前往全家超商簽立切結書、本票，迄在臺
      新銀行透過行員報警，始行獲救等情，已甚為明確。
　　⑼強盜罪之強制行為，包括強暴、脅迫、藥劑、催眠術或他
      法，施用此等手段之程度，以客觀上足以壓抑被害人之抗
      拒，或使祇須抑壓被害人之抗拒，或使被害人身體上、精
      神上，處於不能抗拒之狀態為已足，其暴力縱未與被害人
      身體接觸，仍不能不謂有強暴、脅迫行為。又所謂「至使
      不能抗拒」，指其強制行為，就當時之具體事實予以客觀
      之判斷，足使被害人身體上或精神上達於不能或顯難抗拒
      之程度，不以被害人之主觀意思為準。所謂就當時之具體
      事實予以客觀之判斷，應以通常人之心理狀態為標準，綜
      合考量被害人（如年齡、性別、體能等）、行為人（如行
      為人體魄、人數、穿著與儀態、有無使用兇器、使用兇器
      種類等）以及行為情況（如犯行之時間、場所等）等各種
      具體事實之情況，倘行為人所施之強制行為依一般人在同
      一情況下，其意思自由因此受到壓抑，即應論以強盜罪。
      至於被害人實際上有無抗拒行為，與本罪成立不生影響（
      最高法院107年度台上字第586號、105年度台上字第2714
      號判決意旨參照）。丙○○、己○○、乙○○、戊○○於凌晨時分
      ，憑藉人數上之優勢，攔下甲○○座車不讓其離去，又要求
      甲○○交出身上之紅色、香檳色IPHONE手機，使其難以對外
      聯繫求援，再令甲○○進入A車後，由己○○、丙○○先後決定
      將其載往污水處理廠公園、吳氏宗祠等人煙稀少處所，丁○○駕駛B車前來污水處理廠公園會合後，亦一路隨行，使
      甲○○始終陷於人單勢薄、無從自行決定去向之不利情況；
      在吳氏宗祠對面平臺之樓梯下方處，丙○○、己○○、乙○○、
      戊○○更輪流以鋁棒、樹枝或徒手毆打甲○○，致甲○○不禁哀
      嚎、求饒，丙○○復要求甲○○在喪失性命與金錢賠償間做出
      選擇，則衡諸上開種種具體事實，社會上一般人如身處此
      等彼眾我寡、行動自由遭受限制、求援不易又屢遭毆打傷
      害、甚至遭恫嚇將取其性命之情況下，必然極度驚恐、害
      怕，不敢貿然反抗，且為求保命，避免繼續受傷或陷入更
      不利之境地，亦不得不在丙○○提出之選項中作出選擇，而
      同意支付丙○○100萬元，並簽立切結書、本票，足認被告5
      人之前揭強暴、脅迫手段，已足壓制甲○○之自由意志，達
      到客觀上至使不能抗拒之程度無疑。
　　⑽被告5人雖辯稱：甲○○說怕吵到家裡人，而主動提議出門談
      判，其等並未強行拿走甲○○之手機，且其既能在警察扣押
      前即遠端重置手機，可見身上仍有手機能對外求援；又乘
      車過程中，甲○○係坐在後座車門旁，隨時可以離去，簽立
      切結書之全家超商有大片落地窗，當時天色已亮，可自外
      看見內部情狀，亦可向超商店員求救，遑論簽完切結書返
      回甲○○住處時，僅單獨由行走不便之丙○○陪同，甲○○不僅
      沒有趁機逃跑，還換了衣服，丙○○亦借用該處廁所，足見
      被告5人並無以強暴、脅迫等強制手段，至甲○○不能抗拒
      之情形等語。然查：
　　　①丙○○、己○○、乙○○、戊○○攔下正欲駕車外出之甲○○後，
        即令甲○○交出身上紅色、香檳色IPHONE手機各1支，並
        逼其說出手機密碼，直至案發當晚22時40分許，始由丙○○交予警方扣案發還甲○○乙節，業經本院依前述證據審
        認明確。衡以現今手機非但係供通訊聯繫之用，一般人
        亦常在手機內儲存隱私資料，甚至作為理財或支付工具
        ，則苟非所受之外在強制力已達無法承受之程度，實難
        想像有誰會將隨身攜帶之手機連同密碼，自願提供予正
        在限制己身行動自由之人？況丙○○於警詢乃供稱：伊沒
        有扣押甲○○的手機，應該是甲○○去搭計程車時，放在車
        上忘記帶走，不過伊有玩甲○○的手機等語(偵查卷第24
        頁)；嗣於108年10月10日檢察官訊問時，先改稱：甲○○
        把2支IPHONE擺在車上，但伊沒有打開來看，因為是關
        機狀態(偵查卷第211頁) ，然隨後又改稱：伊有玩甲○○
        的手機，其手機有設定密碼，密碼是甲○○告訴伊的云云
        (偵查卷第217、218頁），先後供述顯然不一，亦與乙○○於警詢所稱「甲○○為表示他沒有對丙○○放話，因此他
        主動解開該2支手機的密碼，給我們看手機的內容」（
        偵查卷第94頁），迥不相符，在在足認丙○○辯稱：其未
        強令甲○○交出身上紅色、香檳色IPHONE手機各1支云云
        ，洵非可採。
　　　②警方查扣上開2支手機以前，雖已由甲○○遠端重置恢復原
        廠設定，而無法查閱其遭限制行動自由期間之相關資料
        ，有偵查佐陳一誠出具之職務報告附卷為證（偵查卷第
        303頁)。惟查，甲○○係於同日下午1時40分許，因警員
        接獲報案，前來臺新銀行查緝並當場逮捕戊○○而獲救乙
        節，業據警員陳靜仁之偵查職務報告記載綦詳（偵查卷
        第13、14頁），而甲○○交出之2支手機，則遲至當晚22
        時40分許始由丙○○交予警方扣案，亦如前述，足見甲○○
        脫離被告5人之實力支配後，尚有甚多時間、方式可由
        遠端重置手機，自不能單憑前揭手機已遭甲○○遠端重置
        之客觀事實，即遽推論甲○○在遭剝奪行動自由之過程中
        ，另持有其他手機可以對外求救。又甲○○遠端重置手機
        ，至多亦僅能證明其手機內有不欲他人所知之訊息，然
        是否確與本案有關，尚屬不明，遑論縱使甲○○曾在LINE
        群組中放話要對丙○○不利，亦非丙○○即得聚眾對甲○○施
        以強暴、脅迫之正當事由，此節自無從資為有利於被告
        5人之認定。
　　　③被告5人以A車搭載甲○○後，係由己○○或丙○○決定去處，
        丁○○亦駕駛B車前來污水處理廠公園會合並一路隨行，
        使甲○○始終陷於人單勢薄、無從自行決定去向之事實，
        已經本院審認明確，業如前述，可見被告5人辯稱：甲○○說怕吵到家人，而主動提議出門談判云云，洵非事實
        ，蓋苟被告5人真未以強制手段剝奪甲○○之行動自由，
        大可任由甲○○自行駕車前往約定地點，為何需要5人共
        擠A車，要求甲○○交出身上手機，又一路亂繞或由己○○
        或丙○○決定去處？再者，簽完切結書、本票並返回甲○○
        住處拿取身分證件後，雖係由戊○○陪同甲○○搭乘計程車
        前往臺新銀行，然丙○○、己○○、乙○○及丁○○仍分乘A車
        、B車，一路相隨，並在臺新銀行對面馬路等待甲○○提
        款出來，此觀諸①丁○○於警詢、偵查中供陳：在全家超
        商簽完本票和切結書後，其等前往臺北市大同區大龍街
        口，在該處讓戊○○、甲○○搭計程車，伊駕駛B車跟著A車
        ，停在臺新銀行對面等甲○○領錢（偵查卷第112、277頁
        ）；②己○○於原審證稱：A車停在臺新銀行對面，甲○○若
        領完錢出來，伊和丙○○可以看到（原審卷㈡第283頁）；
        以及③戊○○於原審證稱：丙○○沒有說領完錢後到哪裡會
        合，只說他們會在附近等情（原審卷㈡第312頁），即臻
        明瞭；益徵被告5人仍密切控制甲○○在臺新銀行領錢時
        之行動自由，如非甲○○趁機委請銀行行員報警，由警方
        前來查緝而獲救，實無從終止被告5人剝奪其行動自由
        之犯行繼續，在在足見被告5人辯稱：甲○○是自願進入A
        車，同意與其等一起前往污水處理廠公園、吳氏宗祠、
        全家超商、臺新銀行等地及2次返回住處，其等並未限
        制其行動自由云云，實屬事後卸責之虛詞，委無可採。
　　　④甲○○雖承認其係坐於A車右後方座位（偵查卷第124頁，
        原審卷㈡第164頁），惟在車內其餘眾人均非甲○○所能期
        待求助之對象，身處彼眾我寡之情況下，單憑己力，是
        否能僅因靠近車門即有逃離之機會，已非無疑。再者，
        前往污水處理廠公園係己○○決定，嗣一行人載著甲○○往
        北投方向亂繞，嗣由丙○○決定在吳氏宗祠下車，而該處
        人車不多，縱算站在平臺路旁，亦難以看見樓梯下方所
        發生情事，且在污水處理廠公園及前往吳氏宗祠之車程
        中，甲○○已不斷遭丙○○、己○○或戊○○毆打，在吳氏宗祠
        對面平臺之樓梯下方處，更遭丙○○、己○○、戊○○、乙○○
        輪流以鋁棒、樹枝或徒手毆打等節，均經本院依據前述
        證據審認明確，可見甲○○無從得悉或決定自己將被載往
        何處，更有丁○○駕駛B車一路相隨，則縱使跳車逃跑，
        亦難期能順利獲救，逃離被告5人之掌控，益徵被告5人
        對甲○○所實施之強制力甚為巨大，衡情一般人在同一情
        況下，其意思自由均會受到壓抑而不敢隨意逃離。
　　　⑤甲○○雖證稱：在全家超商簽切結書時天已經亮了，是在
        座位區簽的，伊當時有看到店員，被告5人沒有強押等
        肢體動作（原審卷㈡第172、173頁），惟亦已證稱：在
        全家超商時，丙○○和乙○○叫伊照他們動作做，伊不敢向
        店員求救，因為他們知道我家住哪，伊擔心自己跟家人
        安全，銀行是最安全的地方，才以才求救等語綦詳（原
        審卷㈡第173頁）。衡以便利商店之保全維安程度與警政
        通報系統，確實不如銀行完備，亦無受過專業訓練之保
        全或警衛在場，故甲○○擔心向店員或路人求助不成，反
        遭被告5人施以更激烈之手段反擊，殊無不合常理之處
        ，此觀諸甲○○於臺新銀行報警獲救後，丙○○、乙○○仍於
        當日晚間21時許，前往甲○○住處拍打鐵門等情，益彰甚
        明。
　　　⑥再者，離開全家超商後，被告5人搭載甲○○返回住處拿取
        身分證件時，雖僅有丙○○陪同甲○○進入車庫，另據甲○○
        、丙○○分別證述在卷（偵查卷第125頁，原審卷㈡第180
        、181、208頁）。然甲○○甫在吳氏宗祠遭被告5人施以
        強暴、脅迫至其不能抗拒，受有如前所述傷勢，又無法
        任意離去，身心必仍處於極度驚恐、害怕之狀態；且此
        際雖僅由丙○○陪同進入車庫，惟己○○、乙○○、戊○○、丁○○等4人2車均在外守候，仍佔有明顯之人數、工具優勢
        。況丙○○雖一再辯稱：其腳部有傷，行動不便云云，然
        亦自承：伊在污水處理廠公園有站起來與甲○○發生肢體
        衝突，在吳氏宗祠有走下平臺樓梯，這個樓梯有點陡也
        有青苔，伊在該處又跟甲○○打了起來等情不諱（原審卷
        ㈡第196、204至206頁），可見其肢體活動能力並無任何
        明顯低於同齡成年男子之情事。綜合上開情狀，足認縱
        使只有丙○○陪同甲○○進入屋內車庫拿取證件，且丙○○曾
        借用廁所，而將甲○○1人獨留屋內片刻，被告5人對於甲○○足以壓制其自由意志之強制力依然存在，自不能以甲○○返回住處時未逃走或報警之客觀事實，即反推其並未
        遭限制行動自由。
　　　⑦況強盜罪所謂之「至使不能抗拒」，係就當時強制行為
        之具體事實予以客觀判斷，足使被害人身體上或精神上
        達於不能或顯難抗拒之程度，即屬該當，不以被害人之
        主觀意思為準，被害人實際上有無抗拒行為，亦與強盜
        罪之成立不生影響。被告5人對甲○○所實施強暴、脅迫
        行為，客觀上足以壓制甲○○之自由意志，而達至使不能
        抗拒之程度，業經本院依據前揭各項證據審認無訛，則
        甲○○實際上有無抗拒行為，揆諸前揭說明，自已不影響
        被告5人所實施之強暴、脅迫行為，已達「至使不能抗
        拒」之認定，益徵被告5人及其等辯護人等一再辯稱：
        甲○○於過程中未有積極逃離、求救之舉動，可見其自由
        意志未遭壓制，一切都是甲○○自願云云，要無可採。
　㈣被告5人主觀上確有不法所有意圖，理由如下：
　　⑴關於丙○○帶走甲○○之緣由，依①丙○○警詢、偵查中供陳「因
      為我有聽到甲○○要對我不利的消息，我想去找他本人釐清
      事實」、「原本心理有疑問，有聽到他（指甲○○）要對我
      不利的事情，所以想跟他對質，看事情怎樣的來龍去脈」
      （偵查卷第19頁）；②己○○於警詢中供稱：「甲○○在他的
      朋友圈有放話說要修理丙○○，所以丙○○叫我過去保護他，
      我們去那邊跟甲○○對質有無此事」（偵查卷第74、75頁）
      ；③乙○○於警詢供稱：「我們是要去保護丙○○」、「因為
      丙○○有跟我們提過甲○○的販毒集團要對他的生命安全不利
      ，所以才會去找甲○○詢問原因」（偵查卷第93頁）；④戊○○於原審具結證稱：伊在偵查中所述「（在你跟丙○○等人
      去找甲○○的途中，有聽到丙○○說甲○○欠他錢嗎？）我只有
      聽說有糾紛，我沒有聽到欠錢這件事情」這段話實在（偵
      查卷第199頁，原審卷㈡第314頁）；⑤丁○○於警詢、偵查供
      稱：「丙○○告知我，他在污水處理廠公園處理他跟甲○○的
      事情，我就自願前往」、「就我（在污水處理廠公園）聽
      到的是，丙○○在問甲○○通訊軟體LINE的群組裡面有誰，再
      詢問群組裡面有誰是要一起對付丙○○的」及「我直接去污
      水處理廠找他們，因為丙○○說他會跟告訴人（指甲○○，下
      同）碰面，他們會在那邊談事情，因為之前告訴人有威脅
      說要丙○○的性命、要斷手斷腳，我擔心丙○○有危險，所以
      我才會過去」（偵查卷第109、110、275頁）等語，對照
      在吳氏宗祠時，丙○○乃要求甲○○在「去死」、「賠償100
      萬元」或「賠償90萬元加上100公克K他命」等3個選項中
      選擇其一，而非直接要求甲○○賠償具體金額之情節以觀，
      可見丙○○係為釐清甲○○是否對外放話之實情及過程，而強
      行帶走甲○○，絕非為索討所謂「甲○○積欠之債務」，已甚
      為明確。
　　⑵再者，觀諸丙○○於108年7月29日與甲○○簽立之切結書（原
      審卷㈠第171頁，下稱108年7月29日切結書），其內容記載
      「本人甲○○對丙○○債務全部清償至此再無糾紛若再有事尾
      願負擔一切責任特立此據以此為證」等情綦詳，丙○○於原
      審亦證稱：「當時（指108年7月29日切結書）我們寫債務
      全部還清，因為我們後來講開了，錢也全部還完了」等情
      在卷（原審卷㈡第199頁），可見在本案發生以前，丙○○與
      甲○○已無債權債務關係，業經雙方以上開切結書確認無訛
      ，益徵甲○○於偵查中證稱：伊與丙○○沒有債務糾紛，是伊
      在聊天室認識的朋友與丙○○有爭執，丙○○認為伊是同夥，
      所以才找上伊，問伊要如何解決等情（偵查卷第255頁）
      ，洵非子虛。
　　⑶被告5人雖均改口辯稱：因為丙○○與甲○○有債務糾紛，當日
      才會去找甲○○處理，足認其等主觀上並無不法所有意圖云
      云。然查：
　　　①被告5人所辯上情，核與其等之前揭供述、甲○○之指述以
        及108年7月29日切結書所載內容，均不吻合，已難遽信
        為真。
　　　②細審丙○○所謂之「債務」，其於警詢時僅略稱：「（在
        吳氏宗祠）我跟他（指甲○○）說就把我們之前的債務解
        決，朋友就當到這邊，以後你要幹嘛是你的事情，不要
        讓我知道就好，他一開始說可先賠償50萬元，可是我跟
        他說朋友都當成這樣了一次把債務結清比較乾脆，因為
        他之前有違背切結書的部分，我沒有錄影，所以我希望
        可以再一次簽立切結書，並且錄影存證」、「他本來就
        欠我100萬元，我只是叫他把錢還清而已」等語(偵查卷
        第19、22頁）；對照甲○○於案發當天簽立之切結書（原
        審卷㈠第173頁，下稱108年10月9日切結書），內容亦僅
        泛載「本人甲○○因違反與丙○○之前簽定之條約因之前條
        約有約定若違反願負責一切責任今因本人違反之前簽立
        之切結書願賠償新臺幣壹佰萬元整並保證再無後續之產
        生之問題…」等語，均未說明或記載甲○○積欠100萬元之
        原因事實究竟為何，則被告5人改口辯稱：當日是去處
        理丙○○與甲○○之債權債務糾紛云云，益顯可疑。
　　　③況丙○○於原審審理時先稱：「當時（指108年7月29日切
        結書）我們寫債務全部還清，因為我們後來講開了，錢
        也全部還完了，我們還是朋友身分，甲○○跟我說當時他
        已經買下音響器材，他已經花了80萬元，這樣他的週轉
        金會不夠，80萬元是否可以緩一緩，所以甲○○總共還欠
        我80萬元，利息一樣照付」、「（簽了108年7月29日切
        結書，是代表之前的債務清掉了，所以後來甲○○又跟你
        借了80萬元，且要支付利息，是否如此？）是」等語（
        原審卷㈡第198、199頁）；嗣稱：「（案發當天跟那80
        萬元有無關係？）沒有關係，我找甲○○的主因，是我們
        之前講了再無事尾，為何甲○○要再生事尾」云云（原審
        卷㈡第200頁）；再改稱：「（在吳氏宗祠打完後）甲○○
        同意還我100萬元」、「（為何是100萬元？）因為甲○○
        積欠我80萬元加上利息及我在外面住的錢，當時我都住
        在我家附近的旅館」云云（原審卷㈡第206、207頁），
        益見丙○○非但承認簽立108年7月29日切結書時，甲○○已
        還清全部債務，且對於簽立108年10月9日切結書之緣由
        ，究係「甲○○購買音響器材借款80萬元加計利息」，抑
        或「甲○○欠款80萬元加計利息，以及丙○○外宿費用」，
        又或者係「與80萬元欠款毫無關係」，丙○○之說法前後
        反覆矛盾，更無法說明丙○○積欠之本金數額、利息計法
        及如何得出「合計100萬元」等事涉債權債務成立之重
        要爭點，在在足認被告5人實係以「釐清甲○○是否對外
        放話」為由，對甲○○施強暴、脅迫至其不能抗拒，而同
        意支付100萬元並簽立切結書、本票，絕非為追討所謂
        「甲○○積欠丙○○之債務」無訛。
　　⑷綜上所述，被告5人欠缺向甲○○取得財物或財產上利益之正
      當適法權源，其等主觀上有為自己不法所有之意圖，堪予
      認定。
　㈤被告5人實施強盜行為之所得，包括100萬元之財產上不法利
    益既遂以及本票1紙未遂，茲說明如下：
　　⑴按所謂之強盜得利罪，係以強暴、脅迫、藥劑、催眠術或
      他法，至使被害人不能抗拒，而取得法律上無適法權源之
      財產上利益，如迫令被害人無端允諾或同意對行為人有債
      務存在，此債權即為行為人實施強盜行為之不法利益，於
      行為人強令且被害人承諾擔負不法債務之際，行為人即取
      得此項債權，不待書立文字或開立票據（最高法院109年
      度台上字第483號判決意旨參照）。甲○○在吳氏宗祠對面
      平臺之樓梯下方處，既已因不能抗拒，而同意支付丙○○10
      0萬元，揆諸上開說明，此時丙○○即取得100萬元之財產上
      不法利益，嗣於全家超商簽立之108年10月9日切結書1紙
      ，則僅是該筆100萬元不法債權之書面證明，本身並非強
      盜所得之財物。
　　⑵又按票據權利之發生、移轉及行使，與票據之作成、占有
      及提示具有不可分離之關係，故有效之票據為有價證券，
      並具有（財）物之性質，簽發票據之人於合法轉讓交付前
      ，為該票據之原始所有人，該有效之票據自得為財產犯罪
      之行為客體。然包括本票在內之票據為要式證券，提供市
      售空白本票由相對人簽發後加以強取，其本票之作成，須
      依票據法第120條第1項規定，記載該條項各款所列事項，
      其中「表明其為本票之文字（第1款）」、「一定之金額
      （第2款）」、「無條件擔任支付（第4款）」及「發票年
      、月、日（第6款）」乃絕對必要應記載事項，須填載完
      備，並由發票人簽名，始克成為有效之票據，否則除有授
      權執票人填載相關應記載事項之情形外，依同法第11條第
      1項前段「欠缺本法所規定票據上（絕對必要）應記載事
      項之一者，其票據無效」之規定，乃當然無效之票據，不
      能認係有價證券，而不具有（財）物之屬性，自無從為財
      產犯罪之行為客體，行為人縱予非法取得，亦難謂其犯罪
      已屬既遂，僅能論以未遂（最高法院110年度台非字第194
      號、110年度台上字第3744號判決意旨參照）。經查：甲○○雖於全家超商簽立本票1紙交予丙○○，然甲○○於原審審理
      時證稱：伊只記得是開立票面金額100萬元之本票，發票
      日寫108年10月9日當天，發票人欄是伊自己簽名，但不清
      楚有沒有寫「無條件支付」，就是便利商店買的那種制式
      本票，伊事後已經找不到該紙本票等語(原審卷㈡第315頁)
      ；乙○○證稱：伊只有看到本票金額是100萬元，沒有注意
      發票日等語(原審卷㈡第301頁)；丙○○亦僅證稱：甲○○當天
      簽立的本票是伊帶過去，已經忘記其上發票人、發票日期
      、憑票無條件支付等欄位是否都已填寫，甲○○簽完本票後
      ，伊沒有拿給其他被告看，且在甲○○去臺新銀行領錢時，
      就把本票還給甲○○了等語(原審卷㈡第91、217、218頁)。
      是以甲○○簽立之本票既未扣案，無法證明其樣式及所載內
      容，依罪疑唯輕原則，自不能遽認該紙本票之絕對必要記
      載事項均已完足，即尚非有效之有價證券，不發生票據債
      權，亦不具有財物之屬性，則丙○○取得該紙本票，僅能認
      為係強盜未遂。
　　⑶甲○○所交出之紅色、香檳色IPhone手機各1支，以及離開污
      水處理廠公園後，被告5人第1次強行進入被告住處所攜出
      之手機、存摺、印鑑等物，甲○○業於偵查中供陳：拿走手
      機是不讓伊對外聯絡，存摺等物則是準備要叫伊去領錢，
      被告5人不是要將上開物品據為己有，從伊住處拿出的手
      機、存摺、印鑑等物，是裝在紙袋裡攜走，要去臺新銀行
      領錢時，就已將紙袋內物品交給伊，丙○○事後也將紅色、
      香檳色IPhone手機交給警察，已經發還給伊等語明確（偵
      查卷第257、259頁），足認被告5人取走上開物品，僅係
      為暫時保管，使甲○○無從報警求援，或方便稍後領款使用
      而已，並無移轉入己之不法所有意圖，自非被告5人強盜
      所得之財物。
　　⑷至甲○○雖於警詢、偵查時供稱：自汙水處理廠公園離開返
      回其住處後，丙○○、己○○除攜走前揭手機、存摺、印鑑等
      物外，還拿走伊身上現金約6,000元等語(偵查卷第127頁
      、第257頁)；惟於原審審理時則證稱：「現金應該是一開
      始就拿走，那是我口袋的錢。…我不確定是何時拿走我口
      袋的錢，是丙○○叫我把口袋東西全部拿出來，我忘記多少
      錢，大概幾千元」等情(原審卷㈡第193、194頁) ，可見甲○○就其遭丙○○取走現金6,000元之指述，容有前後不一之
      瑕疵可指，卷內復無其他積極證據足資佐證，難以遽信為
      真，自不能逕認係被告5人強盜之所得財物，檢察官亦未
      起訴被告5人有何強盜現金6,000元之情事，附此敘明。
　㈥被告5人就本案強盜犯行，均應同負共犯罪責，理由如下：
　　⑴按共同正犯之成立，祇須具有犯意之聯絡，行為之分擔，
      既不問犯罪動機起於何人，亦不必每一階段犯行，均經參
      與；共同實施犯罪行為之人，在合同意思範圍內，各自分
      擔犯罪行為之一部，相互利用他人之行為，以達其犯罪之
      目的者，即應對於全部所發生之結果，共同負責，且意思
      之聯絡並不限於事前有所謀議，即僅於行為當時有共同犯
      意之聯絡者，亦屬之，且其表示之方法，亦不以明示通謀
      為必要，即相互間有默示之合致，亦無不可（最高法院10
      9年度台上字第1354號判決意旨參照）。又共同正犯意思
      聯絡範圍之認定，其於精確規劃犯罪計畫時，固甚明確，
      但在犯罪計畫並未予以精密規劃之情形，則共同正犯中之
      一人實際之犯罪實行，即不無可能與原先之意思聯絡有所
      出入，倘此一誤差在經驗法則上係屬得以預見、預估者，
      即非屬共同正犯之逾越。蓋在原定犯罪目的下，祇要不超
      越社會一般通念，賦予行為人見機行事或應變情勢之空間
      ，本屬共同正犯成員彼此間可以意會屬於原計畫範圍之一
      部分，當不以明示為必要（最高法院102年度台上字第366
      4號判決意旨參照）。
　　⑵己○○、乙○○、丁○○均自承係因接獲丙○○通知，知悉丙○○要
      「釐清甲○○是否對外放話」，而分別前往甲○○住處或污水
      處理廠會合乙節，業如前述（偵查卷第74、75、93、109
      、110、275頁）。己○○復於原審證稱：伊找戊○○前往甲○○
      住處時，有告知係要保護丙○○，戊○○沒有說什麼，因為伊
      要出門，戊○○正常也是要去（原審卷㈡第279、280頁）；
      丙○○亦證述：伊擔心只找己○○陪同不夠安全，所以也找乙○○，而當時乙○○幫戊○○找住宿及工作，戊○○因此跟著己○○
      吃住，就陪己○○一起前來等語綦詳（原審卷㈡第201、214
      頁）。而丙○○、己○○、乙○○、戊○○抵達甲○○住處後，即攔
      下正欲駕車外出之甲○○，令其交出身上之IPHONE手機2支
      ，再以A車載往污水處理廠公園，丁○○亦駕駛B車前來會合
      並一路隨行，使甲○○始終陷於人單勢薄、無從自行決定去
      向之不利情況，且在污水處理廠公園及前往吳氏宗祠之車
      程中，甲○○不斷遭丙○○、己○○或戊○○毆打，抵達吳氏宗祠
      對面平臺樓梯下方後，更遭丙○○、己○○、戊○○、乙○○輪流
      以鋁棒、樹枝或徒手毆打，至其不得不同意賠償丙○○100
      萬元，並簽立切結書、本票等情，均經本院依據前揭各項
      證據審認明確，可見丙○○、己○○、乙○○、戊○○自當日凌晨
      攔下正欲出門之甲○○時起，丁○○則自接獲丙○○通知前往污
      水處理廠公園會合時起，就本案犯行均有犯意聯絡及行為
      分擔，已甚為明確。
　　⑶丁○○雖辯稱：伊只是出於關心，且擔心丙○○腳傷行動不便
      ，才會駕車一路跟隨，但從未動手毆打甲○○，亦未在場助
      勢、把風，不清楚丙○○等人究竟在做什麼云云。然查：
　　　①丁○○駕駛B車一路相隨，使甲○○始終陷於人單勢薄、難以
        反抗之情狀，業如前述；且過程中乙○○、戊○○均曾換搭
        丁○○駕駛之B車乙節，另據丁○○、丙○○、乙○○分別證述
        綦詳（偵查卷第213、277頁，原審卷㈡299頁），足見丁○○已經從事強制行為之分工，而參與本案強盜犯行之構
        成要件行為。
　　　②丁○○已於警詢供陳：伊知道丙○○在污水處理廠公園處理
        甲○○放話之事，抵達後就聽到丙○○在詢問甲○○「有誰說
        要一起對付丙○○」之事，在吳氏宗祠也是在談論甲○○「
        有無放話要對付丙○○」，伊雖然在樓梯上方，但知道丙○○等人有拿鋁棒下車，也聽到甲○○在哀嚎，還有說不要
        這樣，等他們上樓後，丙○○就說甲○○願意賠償100萬元
        ，所以就去領錢等語（偵查卷第109至111頁）；復於原
        審準備程序中自承：伊是自願過去保護丙○○等語在卷（
        原審卷㈡第89頁) 。再對照甲○○於檢察事務官詢問及原
        審審理中，均證稱：丁○○抵達汙水處理廠公園時，伊正
        遭其他被告毆打，丁○○就站在旁邊看；在吳氏宗祠對面
        平臺時，丁○○雖然沒有下樓梯，但其他人的行為丁○○都
        看在眼裡，也沒有阻止(偵查卷第260頁，原審卷㈡第184
        頁)，以及乙○○證稱：其等抵達汙水處理廠公園差不多1
        0分鐘後，丁○○才到場，一行人在汙水處理廠公園待了
        大約半小時才離開，這半小時內，丙○○和甲○○坐在長椅
        上講話，丙○○與甲○○時而互毆、時而沒有等節以觀(原
        審卷㈡第301、302頁）。綜合上開各項證據，可見丁○○
        非但早已知悉丙○○當日召集人手強押甲○○之目的，並參
        與前述強制行為之分工，且就丙○○、己○○、乙○○、戊○○
        在吳氏宗祠對面平臺之樓梯下方，對甲○○所施加之至使
        不能抗拒強制手段，亦均屬丁○○所得預見，本屬其與共
        犯成員彼此間可以意會之計畫範圍，是以縱使丁○○未實
        際出手毆打甲○○，在吳氏宗祠對面平臺時亦走未下樓梯
        ，然其既與丙○○、己○○、乙○○、戊○○在合同意思範圍內
        ，各自分擔犯罪行為之一部，相互利用他人之行為，以
        達其等犯罪之目的，自應同負三人以上攜帶兇器之加重
        強盜罪責。
　　⑷戊○○雖另辯稱：伊因與庚○○有債務糾紛，遭己○○、丙○○囚
      禁、脅迫，當日不得已才一同前往，並非自願參與犯罪，
      其行為不具期待可能性，得阻卻罪責云云。然：
　　　①按行為人受不法之強暴、脅迫而實行犯罪行為，倘無期
        待可能性，雖得阻卻責任，惟應以所受之強暴、脅迫，
        已致其生命、身體受有危險，臻於不可抵抗，而又不能
        以其他方法避免之情形，始足當之（最高法院103年度
        台上字第1586號判決意旨參照）。
　　　②庚○○於原審到庭具結證稱：伊前後借給戊○○60萬元後，
        要求戊○○還錢卻遭置之不理，後來伊終於找到戊○○協商
        還債，當時丙○○、己○○也在場，戊○○就說看臺北有無少
        爺經紀可以讓他做，領薪水還錢給伊，並沒有因此將戊○○軟禁在臺北市大同區哈密街的房子裡等語(原審卷㈡第
        186至192頁)。己○○於原審證稱：伊有參與協調庚○○與
        戊○○之債務糾紛，因為要等伊朋友那邊酒店有空缺讓戊○○上班，戊○○就暫時住在哈密街住處，伊並沒有逼迫戊○○參與本案，因為戊○○沒有被限制行動自由，也有哈密
        街住處的鑰匙（原審卷㈡第277、278、281、290頁）。
        丙○○於原審證稱：當時己○○已經幫戊○○找好工作及住處
        ，戊○○因此跟著己○○吃住，所以當伊找己○○陪同前往甲○○住處時，戊○○就跟著過來，不是因為戊○○欠庚○○60萬
        元之事而參與（原審卷㈡第214頁）。乙○○則於原審證稱
        ：伊斷斷續續住過哈密街住處，也在該處遇過戊○○，但
        沒有看到有人打戊○○，只有聽過戊○○和庚○○間有債務，
        但伊不清楚戊○○是否是為了還錢而參與本案等語(原審
        卷㈡第292至294頁)。綜合庚○○、己○○、丙○○、乙○○之上
        開證詞，以及戊○○與庚○○、案外人黃祐群之臉書或簡訊
        對話翻拍照片、匯款收據（原審卷㈠第127至139頁），
        僅可認定戊○○確實積欠庚○○60萬元，嗣經與庚○○、丙○○
        、己○○協商後，戊○○願意擔任酒店經紀以償還債務，因
        此暫居於己○○之哈密街住處，並隨同己○○一起參與本案
        之客觀事實而已，尚不足據此逕認戊○○已遭己○○囚禁。
　　　③戊○○為警逮捕後，於108年10月10日13時50分許送醫驗傷
        之結果，固受有：左前胸挫瘀傷20*8cm、左背挫瘀傷23
        *13cm、左手肘挫瘀傷2.5*2cm等情，有臺北市立聯合醫
        院中興院區驗傷診斷證明書存卷可按（偵查卷第71、72
        頁）。然戊○○受到前揭傷勢之確切時間、緣由究係為何
        ，並不明確，己○○於原審亦僅證稱：戊○○積欠庚○○款項
        又避不見面，庚○○因此曾在其住處動手毆打戊○○，這些
        傷應該是庚○○打的等情（原審卷㈡第281頁），均尚無從
        證明戊○○參與本案犯行，係因遭庚○○或其餘被告施以強
        暴、脅迫至無期待可能性所致。
　　　④再者，戊○○非但與己○○一同前往甲○○住處，與丙○○、己○○、乙○○一起以人數優勢帶走甲○○，且在驅車往北投之
        過程中，曾在車內徒手毆打甲○○，在吳氏宗祠對面平臺
        之樓梯下方，又以樹枝或徒手毆打甲○○之事實，業據本
        院綜合乙○○及甲○○之警詢、檢察事務官詢問暨原審證詞
        等證據審認明確（偵查卷第94、259頁，原審卷㈡第165
        、179、183頁），可見戊○○亦有毆打甲○○之積極傷害行
        為，並非僅止於不得已之消極陪同而已。遑論甲○○前往
        臺新銀行領款時，乃由戊○○單獨1人帶同甲○○搭乘計程
        車乙節，復如前述，則苟戊○○真係遭強迫而不得不參與
        本案，斯時戊○○只要請計程車司機將車開往警局，即能
        確保自身與甲○○均能獲救，然戊○○捨此未為，仍按丙○○
        之指示，將甲○○帶往臺新銀行，甚至陪同甲○○入內以監
        視其領款情形，益徵戊○○實施本案分工時，並無現受不
        法之強暴、脅迫，至其不可抵抗又無從避免之情形。從
        而，戊○○以其欠缺「期待可能性」為由主張阻卻責任云
        云，委無可採。
　㈦被告5人先後帶同甲○○返回其住處拿取存摺、印鑑及身分證件
    之行為，亦觸犯刑法第306條之侵入住宅罪，茲說明如下：
　　⑴刑法第306條第1項侵入住宅罪所稱之「無故」，係指行為
      人無權或無正當理由，或未得居住權人同意，而違反居住
      權人之意思，以積極作為或消極不作為之方式進入他人之
      住宅，至其係公然或秘密、和平抑或強行為之，均非所問
      ；又所謂「侵入」，係指未得允許，擅自入內之意，只要
      非屬公共場所或公眾得出入之場所而無權居住或無故進入
      ，均不失為侵入（最高法院110年度台上字第3690號、101
      年度台非字第140號判決意旨參照）。
　　⑵甲○○自108年10月9日凌晨3時42分許，遭丙○○、己○○、乙○○
      、戊○○攔下後，其行動自由即遭拘束，迄同日下午1時40
      分許始行獲救，期間甲○○均無從決定自己去向，且其自由
      意志已遭壓制，達至使不能抗拒之程度等情，業如前述，
      則被告5人帶同甲○○離開污水處理廠公園後，先返回甲○○
      住處將手機、存摺、印鑑等物放在紙袋內攜走，以利領款
      ，待甲○○簽立本票、切結書後，又帶同甲○○返回其住處拿
      取身分證、健保卡，前後2次進入甲○○住處之行為，均無
      正當理由且未獲得甲○○之同意，已甚為明確。此觀諸甲○○
      於檢察事務官詢問時證稱：第1次是丙○○、己○○進入伊住
      處房間，拿取手機、存摺，放入紙袋內攜走，第2次是丙○○進到住處車庫，拿取伊放在車上的身分證、健保卡，這2
      次伊都不同意丙○○等人進入，但不同意也不行，因為伊有
      被打，且遭限制行動自由等情（偵查卷第257頁），益臻
      明瞭。
　　⑶從而被告5人先後2次無故侵入甲○○住處，應同負刑法第306
      條第1項之侵入住宅罪責，亦堪予認定。
　㈧丙○○及其辯護人抗辯本案檢警蒐證甚有瑕疵，致丙○○無從調
    取有利於己之證據，自應判決無罪云云，亦無可採：
　　⑴警方僅翻拍當日甲○○住處附近及全家超商之監視錄影畫面
      附卷，並未拷貝檔案留存，嗣經原審法院及本院先後發函
      調取，均已無從取得乙節，固有原審法院公務電話紀錄、
      臺北市政府警察局大同分局109年7月30日北市警同分刑字
      第1093019439號函、同局110年10月25日本市警同分刑字
      第1103024163號函附卷可稽（原審卷㈠第163、175頁，本
      院卷㈠第289頁）。然被告5人對甲○○所實施之強暴、脅迫
      行為，客觀上已足壓制甲○○之自由意志，而達至使不能抗
      拒之程度，且此與甲○○有無積極反抗、逃離或求援之舉動
      ，抑或被告5人在帶走甲○○之過程中有無直接肢體接觸等
      節，均無關連，皆經本院依據前揭各項證據審認明確，業
      如前述，自已無勘驗上開監視錄影光碟之必要，則縱使丙○○辯稱：其在警詢、偵查中已一再請求調取監視錄影檔案
      乙節為真，亦不影響本案犯罪事實之認定。
　　⑵丙○○及其辯護人雖又主張：丙○○已於警詢、偵查中，一再
      請求調取前述監視錄影光碟，或主張應詢問超商店員以釐
      清案發經過，檢警人員卻均未記載於筆錄，且丙○○之警詢
      光碟僅有影像沒有聲音，卷內更未見其偵訊光碟，造成有
      利於丙○○之證據均無從調查云云。然本院係以甲○○之證詞
      與被告5人分別於警詢、偵查或原審之前揭供述（惟未引
      用戊○○之警詢供述），暨卷附之驗傷診斷證明書、傷勢照
      片、現場照片、職務報告及贓物認領保管單等各項證據，
      相互勾稽，參核印證，始認定甲○○之指述堪予採信，並非
      僅憑甲○○之單一指述即遽認定被告5人之加重強盜、侵入
      住宅犯行。再者，刑事訴訟法第100條之1第1項固規定「
      訊問被告，應全程連續錄音；必要時，並應全程連續錄影
      」，同條第2項亦規定「筆錄內所載之被告陳述與錄音或
      錄影之內容不符者，除有前項但書情形外，其不符之部分
      ，不得作為證據」，上開規定於司法警察官或司法警察詢
      問犯罪嫌疑人時，依同法第100條之2亦有準用。考其立法
      目的，在於建立訊問（或詢問）筆錄之公信力，並擔保其
      程序之合法正當，亦即擔保犯罪嫌疑人對於訊問之陳述，
      係出於自由意思及所述與筆錄記載內容相符。故如犯罪嫌
      疑人之陳述，能證明係基於自由意思而非出於不正之方法
      ，且其自由之陳述與事實相符，縱令於訊問時未經全程連
      續錄音，致程序稍嫌微疵，仍難逕謂該筆錄當然無證據能
      力（最高法院110年度台上字第2066號判決意旨參照）。
      丙○○已於原審陳稱：伊於警詢、偵查中之陳述均出於自由
      意志，未受到不正訊問，同意作為證據等語綦詳（原審卷
      ㈡第92頁），益見縱使丙○○之警詢光碟沒有聲音、其偵訊
      光碟復未隨案檢送，亦已無再行調取或查明原因之必要。
      丙○○及其辯護人空言指摘檢警蒐證有瑕疵，致其無從調查
      有力於己之證據，即應判決無罪云云，洵屬無據。
　㈨綜上所述，本案事證明確，被告5人之犯行均堪予認定。
二、論罪及刑之加重減輕事由：
　㈠新舊法比較及法律之適用說明：
　　⑴被告5人行為後，刑法第306條第1項之規定，業於108年12
      月25日修正公布，自同年月27日起生效施行，且其立法理
      由已記載「本罪於72年6月26日後並未修正，爰依刑法施
      行法第1條之1第2項本文規定將罰金數額修正提高30倍，
      以增加法律明確性，並使刑法分則各罪罰金數額具內在邏
      輯一致性」等情綦詳，足認修正前後之罰金刑度並無不同
      ，僅係法條之罰金數額明確化，即非屬刑法第2條第1項所
      指之「法律有變更」，不生比較適用問題，而應依一般法
      律適用原則，逕行適用裁判時法論處（最高法院95年度第
      21次刑事庭會議決議、97年度台上字第2518號判決意旨參
      照）。
　　⑵按刑法第321條第1項第3款之「兇器」，其種類並無限制，
      凡客觀上足以對人之生命、身體、安全構成威脅，具有危
      險性之兇器均屬之，且只須行為時攜帶此種具有危險性之
      器械即為已足，不以取出兇器犯之為必要，亦並不以攜帶
      之初有行兇之意圖為限（最高法院93年度台上字第526號
      判決意旨參照）。丙○○、己○○、乙○○在吳氏宗祠對面平臺
      之樓梯下方持以毆打甲○○之鋁棒1支，乃其等隨車攜帶，
      用以犯本案強盜罪所用之物，雖未扣案，然既為金屬材質
      ，且已造成甲○○受有如事實欄所載之傷勢，即確屬對於人
      之生命、身體、安全構成威脅之兇器無訛。
　　⑶強盜罪以強暴、脅迫等方法，致使不能抗拒為構成要件之
      一，當然含有妨害被害人自由之性質，故就行為人之全部
      犯罪行為實施過程加以觀察，倘係以剝奪行動自由、傷害
      、恐嚇等強暴、脅迫手段，作為其強盜行為之著手實施，
      且於實施強暴行為之過程中，致被害人受有傷害，乃施強
      暴之當然結果，均應包括在強盜行為之內，無另行成立妨
      害自由、恐嚇或傷害等罪之餘地（最高法院92年度台上字
      第2184號、89年度台上字第5377號、71年度台上字第3209
      號判決意旨參照）。被告5人基於向甲○○強取100萬元之單
      一目的，自108年10月9日凌晨3時42分許攔下甲○○時起，
      即剝奪甲○○之行動自由，一路帶往汙水處理廠公園、吳氏
      宗祠等地，期間不斷毆打甲○○，致其受有如事實欄所載之
      傷害，並以「去死」等加害生命之惡害通知，逼迫甲○○在
      喪失性命與金錢賠償間做出選擇，終使甲○○不能抗拒，而
      同意支付丙○○100萬元及簽立本票、切結書，又逼迫甲○○
      交出身上之紅色、香檳色IPHONE各1支，復2度帶同甲○○返
      回其住處，拿取手機、存摺、印鑑、身分證、健保卡而行
      無義務之事，再強押甲○○前往臺新銀行提款，迄甲○○透過
      銀行行員報警，警方前來查緝並逮捕戊○○時止，始終止被
      告5人之妨害自由犯行，可見前揭剝奪行動自由、使人行
      無義務之事、恐嚇及傷害等犯行，均已包括在強盜行為以
      內，皆不另論罪。至於被告5人2次帶同甲○○返回其住處而
      無故侵入住宅部分，其等主觀上並非意在強盜甲○○之住宅
      內財物，自應另行論處。
　㈡是以核被告5人所為，均係犯刑法第330條第1項之結夥三人以
    上攜帶兇器強盜罪，以及刑法第306條第1項之侵入住宅罪。
　㈢丙○○、己○○、乙○○、戊○○自當日凌晨攔下正欲出門之甲○○時
    起，丁○○則自接獲丙○○通知前往污水處理廠公園會合時起，
    就前揭犯行均有犯意聯絡及行為分擔，為共同正犯。
　㈣被告5人基於向甲○○強取100萬元之單一目的，於密接之時間
    、空間，先後取得100萬元之財產上不法利益既遂及本票1紙
    未遂，為接續犯，僅論以加重強盜既遂1罪即足。起訴書犯
    罪事實欄已記載丙○○、乙○○先後持鋁棒毆打甲○○，以及甲○○
    遭被告5人脅迫支付100萬元予丙○○等情明確，足認被告5人
    攜帶兇器強盜100萬元財產上不法利益既遂之犯罪事實，業
    經起訴，本院自得予以審究，且檢察官認被告5人此部分所
    犯係刑法第330條第2項、第1項之結夥三人以上加重強盜未
    遂罪，固有未當，惟既、未遂僅係犯罪狀態不同，罪名並無
    差別，尚無庸變更起訴法條。又被告5人為方便稍後領款使
    用，而先後2次無故侵入甲○○之住宅，各次舉動之獨立性甚
    為薄弱，難以強行分開，亦應論以接續犯之實質上一罪。
　㈤被告5人所犯之加重強盜及侵入住宅2罪，行為雖非完全一致
    ，然時空密接，部分行為重疊合致，有實行行為局部同一之
    情形，且皆為達向甲○○強取100萬元之單一犯罪目的及預訂
    計畫所為，法律上仍屬一行為同時觸犯上開2罪名之想像競
    合犯，應依刑法第55條規定，從較重之加重強盜既遂罪1罪
    處斷。
　㈥有關累犯及是否加重其刑之說明：
　　⑴己○○前因殺人未遂等案件，經法院分別判處罪刑，並由本
      院以101年度聲字第2854號裁定應執行有期徒刑8年3月，
      於105年5月6日縮短刑期假釋出獄，107年8月6日保護管束
      期滿，其假釋未經撤銷，以已執行論，有本院被告前案紀
      錄表在卷可考。是己○○前受有期徒刑之執行完畢，5年內
      故意再犯本件有期徒刑以上之罪，為累犯，且衡其前案所
      犯之罪與本案同屬暴力犯罪，均危害他人生命、身體安全
      甚鉅，且甫經保護管束期滿1年多即再犯本案，可見其對
      刑罰反應力薄弱，爰依刑法第47條第1項規定加重其刑。
　　⑵乙○○前因公共危險案件，經臺灣新北地方法院104年度交簡
      字第3874號判決判處有期徒刑4月確定，於104年11月19日
      易科罰金執行完畢；又因施用毒品案件，經同院以106年
      度簡字第5326號判決處有期徒刑3月確定，於107年4月11
      日送監後易科罰金執行完畢，亦據本院被告前案紀錄表記
      載綦詳。是乙○○前受有期徒刑之執行完畢，5年內故意再
      犯本件有期徒刑以上之罪，亦合於累犯要件，惟本院審酌
      其前案所犯之罪與本案均罪質不同，犯罪手段、動機及侵
      害法益種類亦屬有別，尚難認乙○○再犯本案有何特別惡性
      或對刑罰反應力顯然薄弱之情，爰依司法院釋字第775號
      解釋意旨，衡酌罪刑相當原則及比例原則，不依累犯規定
      加重其刑。　
三、撤銷改判之理由：
　㈠原審以被告5人均罪證明確，因予論罪科刑，固非無見。惟查
    ：
　　⑴甲○○因不能抗拒，而同意支付丙○○100萬元之際，丙○○即已
      取得100萬元之財產上不法利益，業如前述。原審疏未慮
      及此項不法債權之取得，並不以書立文字或開立票據為必
      要，而於事實欄內認定係至甲○○簽立切結書交予丙○○收執
      時，始取得切結書上所表彰之不法利益（原判決書第4頁
      ），已有未洽；且於理由欄內說明「本案強盜行為之財物
      僅有切結書1份」等情（原判決書第26頁），似又將切結
      書本身作為被告5人強盜之所得財物，亦不無事實與理由
      矛盾之瑕疵可指。
　　⑵刑法第330條第1項之犯強盜罪而有321條第1項第1款之侵入
      住宅強盜罪，係結合侵入住居罪與強盜罪而獨立成立之加
      重強盜罪，性質上屬於結合犯。考其立法意旨，乃侵害財
      產法益係指侵害被害人之財產監督權或管領力，而該財產
      監督權或管領力，有個別及重疊之監督權或管領力之不同
      ，同一住宅或同財共居之家屬間，對於其他成員之財產，
      遭受不法之侵害，基於重疊監督或管領關係，亦有抗拒或
      排除不法侵害之權，故同一住宅或同財共居家屬被強盜財
      物之所有權確實歸屬何人，在所不問；況侵入住宅強盜，
      行為人主觀意念上亦僅在強盜該住宅內之財物，侵害其財
      產監督權，鮮少注意財產權之歸屬，且匆促間亦無暇分辨
      ，故將侵入住宅結合為強盜罪之加重構成要件（最高法院
      101年度台上字第6634號判決意旨參照）。被告5人無故侵
      入甲○○住處，僅係為拿取手機、存摺、印鑑、身分證、健
      保卡等物，以利稍後領款使用，其等並未在甲○○之住宅內
      強盜財物，主觀上亦無強盜其住宅內財物之犯意，則原審
      論以侵入住宅強盜之結合犯，於法亦有未合。
　　⑶按刑罰之量定，固屬法院自由裁量之職權行使，然刑事審
      判之量刑，旨在實現刑罰權之分配的正義，故法院對科刑
      判決之被告量刑，應符合罪刑相當原則，使罰當其罪，以
      契合人民之法律感情。刑法上之共同正犯，應就全部犯罪
      結果負其責任，乃基於共同犯罪行為，應由正犯各負其全
      部責任之理論，至於為刑之量定時，則仍應審酌刑法第57
      條所列各款情狀，分別情節，為各被告量刑輕重之標準，
      換言之，共同正犯間並非必須科以同一之刑，惟於個案裁
      量權之行使時，仍應受比例原則、平等原則之拘束，俾符
      合罪刑相當，使罰當其罪，輕重得宜。原審一方面認己○○
      甫受前案執行完畢即再犯本案，對刑罰法應力薄弱，應依
      累犯規定加重其刑，乙○○之前案則與本案罪質不同、侵害
      法益有別，尚無具有特別惡性或對刑罰反應力薄弱之情形
      ，無庸依累犯規定加重其刑（原判決書第30頁），卻對己○○、乙○○同樣量處有期徒刑7年6月，復未說明乙○○之參與
      程度、涉案情節有何重於己○○之情事；況己○○於原審始終
      否認動手毆打甲○○，乙○○則坦承其確有傷害之舉（原審卷
      ㈠第145、146頁，原審卷㈡第87、89、341、342頁），原判
      決卻誤認係己○○坦承傷害，而以此作為有利於己○○之量刑
      因子（原判決書第31頁），足見此部分之量刑實難認為妥
      適。
　㈡被告5人不服，上訴意旨均仍否認有何加重強盜或侵入住宅犯
    行。然被告5人如何意圖為自己不法之所有，在實際上並無
    債權債務關係之情形下，以如事實欄所載之強暴、脅迫手段
    ，至使甲○○不能抗拒，而取得100萬元之財產上利益，暨其
    等抗辯何以俱無足採等節，均經本院逐一審認明確，業如前
    述。被告5人猶執陳詞，空言否認犯罪提起上訴，無非係對
    於原判決已明白論斷說明之事項，再事爭執，固無理由，惟
    原判決既有如前所指之違誤，仍屬無可維持，自應由本院將
    原判決予以撤銷改判。
四、量刑審酌事由：
　　爰以被告5人之行為人責任為基礎，審酌丙○○僅因懷疑甲○○
    對外放話，心生不滿，竟即糾集人手帶走甲○○，一路以如事
    實欄所述之強暴、脅迫手段，至使甲○○不能抗拒，而強取10
    0萬元之財產上不法利益，嚴重損害甲○○之身心安全及財產
    法益，對社會治安所生危害非微，甚屬不該；且被告5人均
    矢口否認有何加重強盜、侵入住宅犯行，而丙○○、乙○○雖均
    坦承傷害，然亦辯稱是「互毆扭打」、「甲○○太囂張」云云
    （原審卷㈠第146、147頁），犯後態度均難認為良好；再審
    酌丙○○居於策劃主導地位，涉案程度最深，己○○找來戊○○加
    入，並曾決定談判地點，涉案程度次之，乙○○、戊○○均聽從
    丙○○指示行事，並全程參與，丁○○則稍晚加入，且未動手毆
    人，涉案程度最低；暨丙○○自陳五專肄業、有1名未成年子
    女，目前從事快遞物流業，月薪約4、5萬元，108年至110年
    6月間領有輕度身心障礙證明；己○○自陳高中肄業，入監前
    為足球教練，未婚無子女；丁○○自陳大學畢業，目前為UBER
    駕駛，未婚無子女，需要撫養父母親；乙○○於原審自陳未婚
    無子女，正因車禍修養中；戊○○則於原審自陳未婚無子女，
    目前從事服務業等智識程度、家庭經濟生活等一切情狀（原
    審卷㈡第339、401頁，本院卷㈡第77頁），分別改量處如主文
    第2項至第6項所示之刑。
五、沒收部分：　
　㈠按犯罪所得，屬於犯罪行為人者，沒收之，刑法第38條之1第
    1項前段定有明文。任何人都不得保有犯罪所得，為基本法
    律原則，犯罪所得之沒收或追徵，在於剝奪犯罪行為人之實
    際犯罪所得，使其不能坐享犯罪之成果，以杜絕犯罪誘因，
    可謂對抗、防止經濟、貪瀆犯罪之重要刑事措施，性質上屬
    類似不當得利之衡平措施，著重所受利得之剝奪。然苟無犯
    罪所得，自不生利得剝奪之問題，是以共同正犯犯罪所得之
    沒收、追徵，應就各人所分得之數為之。所謂各人「所分得
    」之數，係指各人「對犯罪所得有事實上之處分權限」而言
    。基此，若共同正犯各成員內部間，對於犯罪所得分配明確
    時，應依各人實際所得宣告沒收；若共同正犯對於犯罪所得
    ，其個人確無所得或無處分權限，且與其他成員亦無事實上
    之共同處分權限者，自不予諭知沒收（最高法院107年度台
    上字第2989號判決意旨參照）。
　㈡甲○○簽立之108年10月9日切結書，雖僅係被告5人強盜100萬
    元不法利益之書面證明，本身並不具備財物價值，然本院考
    量該份切結書並未扣案，且卷附影本乃由丙○○於原審提出（
    原審卷㈠第147、169至173頁），丙○○即甚有可能仍持有上開
    切結書原本，故基於澈底剝奪犯罪所得，以根絕犯罪誘因之
    意旨，為免日後丙○○又持上開切結書向甲○○行使不法債權，
    爰依刑法第38條之1第1項前段、第3項規定，在丙○○之罪刑
    項下諭知沒收，如全部或一部不能沒收或不宜執行沒收時，
    追徵其價額。
　㈢甲○○當日所簽立之本票1紙，因無法證明其樣式及所載內容，
    不能遽認該紙本票之絕對必要記載事項均已完足，即尚非有
    效之有價證券，不發生票據債權，亦不具有財物屬性乙節，
    業如前述；且在前往臺新銀行領款時，丙○○已將該紙本票返
    還甲○○之事實，復據丙○○、甲○○分別供述在卷（原審卷㈡第9
    1、180、315頁），則縱使丙○○曾持有該紙無效本票，亦無
    犯罪所得可言，自無庸併予宣告沒收、追徵。
　㈣扣案之黑色IPHONE手機1支，雖係戊○○所有（偵查卷第47、49
    至51頁），然經警員檢視該手機內容，並未發現與本案相關
    之通聯或對話紀錄，有偵查佐陳一誠出具之職務報告附卷供
    憑（偵查卷第303頁），既無證據證明與本案犯罪事實有關
    ，又非違禁物，爰不予宣告沒收。至被告5人持以犯強盜罪
    之鋁棒1支並未扣案，且其等均只陳稱：該鋁棒是從車上拿
    出來的等語（偵查卷第95、111、199、213、273頁），實際
    上究係何人所有或管領並不明確，即不能遽認必屬於被告5
    人所有，故亦不予宣告沒收、追徵。
六、乙○○、戊○○經合法傳喚，無正當理由未於審判期日到庭，有
    本院送達證書、出入監檢列表及戶役政資訊查詢結果在卷可
    考(本院卷㈡第147、151、155、159頁，本院回證卷第55、61
    、63頁），爰不待其等陳述，逕行判決。
據上論斷，應依刑事訴訟法第371條、第369條第1項前段、第364
條、第299條第1項前段，刑法第28條、第330條第1項、第306條
第1項、第55條、第47條第1項、第38條之1第1項前段、第3項，
刑法施行法第1條之1第1項，判決如主文。
本案經檢察官郭千瑄提起公訴，被告5人提起上訴後，檢察官洪
威華到庭執行職務。
中　　華　　民　　國　　111 　年　　3 　　月　　9 　　日
                  刑事第二十一庭審判長法　官  林怡秀
                                      法　官  胡宜如
                                      法　官  劉元斐
以上正本證明與原本無異。
如不服本判決，應於收受送達後20日內向本院提出上訴書狀，其
未敘述上訴之理由者並得於提起上訴後20日內向本院補提理由書
（均須按他造當事人之人數附繕本）「切勿逕送上級法院」。
                                      書記官  陳靜雅
中　　華　　民　　國　　111 　年　　3 　　月　　9 　　日
附錄：本案論罪科刑法條全文
中華民國刑法第306條
無故侵入他人住宅、建築物或附連圍繞之土地或船艦者，處1年
以下有期徒刑、拘役或9千元以下罰金。
無故隱匿其內，或受退去之要求而仍留滯者，亦同。
中華民國刑法第330條
犯強盜罪而有第321條第1項各款情形之一者，處7年以上有期徒
刑。
前項之未遂犯罰之。